臺灣基隆地方法院刑事裁定
111年度毒聲字第150號
聲  請  人  臺灣基隆地方檢察署檢察官
被      告  黃聖雄




上列被告因聲請觀察勒戒案件，經檢察官聲請觀察勒戒（111年
度毒偵字第41號、第202號、111年度聲觀字第120號），本院裁
定如下：
    主  文
甲○○施用第二級毒品，應送勒戒處所觀察、勒戒，其期間不得逾
貳月。
    理  由
一、聲請意旨略以：被告甲○○基於施用第二級毒品甲基安非他命
    之犯意，①於民國110年9月15日1時50分許為警採尿時回溯12
    0小時（聲請書誤載為96小時）內某時，在不詳地點，以不
    詳之方式，施用第二級毒品甲基安非他命1次。嗣於110年9
    月15日1時許，在新北市○○區○○路00○0號前，為警盤查，當
    場查獲其毒品咖啡包1包（僅檢出第三級毒品甲基甲基卡西
    酮），復經警徵得其同意採集其尿液送驗，結果呈安非他命
    、甲基安非他命陽性反應（聲請書誤載可待因及嗎啡陽性反
    應）；②於110年12月11日1時許，在基隆市○○區○○街000巷00
    ○0號3樓居所樓下之汽車上，以將第二級毒品甲基安非他命
    置入玻璃球燒烤加熱並吸食煙霧之方式，施用第二級毒品甲
    基安非他命1次。嗣於110年12月12日21時35分許，在基隆市
    ○○區○○街000巷00○0號前，為警持搜索票搜索，扣得其持有
    之甲基安非他命2包（驗餘淨重共2.031公克），復經警徵得
    其同意為警採尿送驗，結果呈安非他命、甲基安非他命陽性
    反應。爰依毒品危害防制條例第20條第1項、第3項及觀察勒
    戒處分執行條例第3條第1項規定，聲請裁定將被告送勒戒處
    所觀察、勒戒等語。
二、按犯第10條之罪者，檢察官應聲請法院裁定，或少年法院（
    地方法院少年法庭）應先裁定，令被告或少年入勒戒處所觀
    察、勒戒，其期間不得逾2月；觀察、勒戒後，檢察官或少
    年法院（地方法院少年法庭）依據勒戒處所之陳報，認受觀
    察、勒戒人無繼續施用毒品傾向者，應即釋放，並為不起訴
    之處分或不付審理之裁定，認受觀察、勒戒人有繼續施用毒
    品傾向者，檢察官應聲請法院裁定或由少年法院（地方法院
    少年法庭）裁定令入戒治處所強制戒治，其期間為6個月以
    上，至無繼續強制戒治之必要為止。但最長不得逾1年；依
    前項規定為觀察、勒戒或強制戒治執行完畢釋放後，3年後
    再犯第10條之罪者，適用前2項之規定，毒品危害防制條例
    第20條第1項、第2項、第3項定有明文。而上開所謂「3年後
    再犯」，只要本次再犯距最近1次觀察、勒戒或強制戒治執
    行完畢釋放，已逾3年者，即該當之，不因其間有無犯第10
    條之罪經起訴、判刑或執行而受影響（最高法院109年度台
    上大字第3826號刑事大法庭裁定參照）。
三、被告就上開②部分施用毒品犯行坦承不諱，惟矢口否認上開①
    部分有何施用第二級毒品甲基安非他命之犯行。惟查：
㈠、①於110年9月15日1時50分許為警採尿時回溯120小時內某時，
    在不詳地點，以不詳之方式，施用第二級毒品甲基安非他命
    1次。嗣於110年9月15日1時許，在新北市○○區○○路00○0號前
    ，為警盤查，當場查獲其毒品咖啡包1包（僅檢出第三級毒
    品甲基甲基卡西酮），復經警徵得其同意採集其尿液送驗；
    ②於110年12月11日1時許，在基隆市○○區○○街000巷00○0號3
    樓居所樓下之汽車上，以將第二級毒品甲基安非他命置入玻
    璃球燒烤加熱並吸食煙霧之方式，施用第二級毒品甲基安非
    他命1次。嗣於110年12月12日21時35分許，在基隆市○○區○○
    街000巷00○0號前，為警持搜索票搜索，扣得其持有之甲基
    安非他命2包，復經警徵得其同意為警採尿送驗等情，業據
    被告於警詢、偵訊時坦承不諱；且本案被告採集之尿液，經
    分別經請台灣檢驗科技股份有限公司台北濫用藥物實驗室以
    氣相層析質譜儀法檢驗，結果呈均安非他命、甲基安非他命
    陽性反應，有勘察採證同意書、新北市政府警察局受採集尿
    液檢體人姓名及檢體編號對照表（檢體編號：F0000000）、
    基隆市警察局第一分局偵辦毒品案件尿液檢體對照表（檢體
    編號：000-0-000）、上開公司於110年10月1日、110年12月
    24日出具之濫用藥物檢驗報告等件附卷可稽；又上開②部分
    被告為警查扣之白色透明結晶2包，經送請台灣尖端先進生
    技醫藥股份有限公司毒品原物鑑定實驗室鑑定，結果均檢出
    甲基安非他命成分（驗餘淨重共2.031公克）等情，亦有該
    實驗室111年1月5日出具之毒品證物鑑定分析報告在卷為憑
    ；此外，復有上揭甲基安非他命2包扣案可佐。
㈡、依卷附法務部調查局90年4月12日（90）陸（一）字第901333
    35號函所示「人體口服甲基安非他命後亦立即吸收，約70％
    之施用劑量會在24小時內由尿液中排出體外，剩餘量則可能
    在數日內分別排出體外。」、「前述說明之剩餘量排出體外
    所需時間，則視施打量多少、個人代謝情況及檢驗機關使用
    閾值不同而異。施打量多者，於施打後4、5日仍有可能檢出
    陽性反應；施打量少者，可能在24小時後即難檢出；通常採
    尿檢驗前述毒品反應，應以施打後24小時內所採為宜。」復
    按目前常用檢驗尿液中是否含有毒品反應之方法，有免疫學
    分析法和層析法兩類。尿液初步檢驗係採用免疫學分析法，
    由於該分析法對結構類似之成分，亦可能產生反應，故初步
    檢驗呈陽性反應者，需採用另一種不同分析原理之檢驗方法
    進行確認。經行政院衛生署（已改制為衛生福利部，下同）
    認可之檢驗機構係採用氣相層析質譜儀（GC/MS ）分析法，
    以氣相層析質譜儀分析法進行確認者，均不致產生偽陽性反
    應，有行政院衛生署管制藥品管理局（已改制為衛生福利部
    食品藥物管理署）92年6月20日管檢字第0920004713號函示
    可考。因此，以氣相層析質譜儀分析法進行確認檢驗者，具
    有公信力，足以作為對涉嫌人不利之認定。
㈢、依卷附法務部調查局90年4月12日（90）陸（一）字第901333
    35號函所示「人體口服甲基安非他命後亦立即吸收，約70％
    之施用劑量會在24小時內由尿液中排出體外，剩餘量則可能
    在數日內分別排出體外。」、「前述說明之剩餘量排出體外
    所需時間，則視施打量多少、個人代謝情況及檢驗機關使用
    閾值不同而異。施打量多者，於施打後4、5日仍有可能檢出
    陽性反應；施打量少者，可能在24小時後即難檢出；通常採
    尿檢驗前述毒品反應，應以施打後24小時內所採為宜。」復
    按目前常用檢驗尿液中是否含有毒品反應之方法，有免疫學
    分析法和層析法兩類。尿液初步檢驗係採用免疫學分析法，
    由於該分析法對結構類似之成分，亦可能產生反應，故初步
    檢驗呈陽性反應者，需採用另一種不同分析原理之檢驗方法
    進行確認。經行政院衛生署（已改制為衛生福利部，下同）
    認可之檢驗機構係採用氣相層析質譜儀（GC/MS ）分析法，
    以氣相層析質譜儀分析法進行確認者，均不致產生偽陽性反
    應，有行政院衛生署管制藥品管理局（已改制為衛生福利部
    食品藥物管理署）92年6月20日管檢字第0920004713號函示
    可考。因此，以氣相層析質譜儀分析法進行確認檢驗者，具
    有公信力，足以作為對涉嫌人不利之認定。準此，被告上開
    ①部分採驗之尿液，經以氣相層析質譜儀分析法進行確認檢
    驗，檢驗結果既呈安非他命、甲基安非他命陽性反應，足認
    被告於110年9月15日1時50分許為警採尿時往前回溯5日（即
    120小時）內之某時（不含受公權力拘束之時間），確有施
    用第二級毒品甲基安非他命之行為。
㈣、從而，被告上開①、②部分，各犯毒品危害防制條例第10條第2
    項之施用第二級毒品罪，堪以認定。
四、被告雖曾於偵查中請求檢察官給予緩起訴處分云云。惟被告
    於偵查中未坦認部分犯行，經檢察官裁量後，提出本案觀察
    勒戒聲請，尚無違背法令、認定事實有誤或其他重大明顯瑕
    疵之處，自無由法院審酌以其他方式替代之餘地，先予說明
    。又被告前因施用毒品案件，經觀察、勒戒後，認無繼續施
    用毒品傾向，於101年7月3日執行完畢釋放；此後，被告未
    有再受觀察、勒戒或強制戒治處分執行完畢等情，有臺灣高
    等法院被告前案紀錄表在卷可查，可見被告係於101年7月3
    日最近1次觀察、勒戒執行完畢釋放後之3年後，再犯本案施
    用第二級毒品罪，揆諸上開說明，檢察官依毒品危害防制條
    例第20條第3項之規定，適用同條第1項之規定聲請觀察、勒
    戒，核屬有據，應予准許。
五、依毒品危害防制條例第20條第3項、第1項，觀察勒戒處分執
    行條例第3條第1項，裁定如主文。
中　　華　　民　　國　　111 　年　　4 　　月　　25　　日
                  刑事第六庭    法　官　施又傑
以上正本證明與原本無異。　                               
對於本件裁定如有不服，應於收受送達後5日內，向本院提出抗
告書狀，敘述抗告之理由，抗告於臺灣高等法院。
中　　華　　民　　國　　111 　年　　4 　　月　　25　　日
                                書記官  連珮涵